【裁判字號】    89,易,3114
【裁判日期】    900220
【裁判案由】    詐欺
【裁判全文】
台灣台中地方法院刑事判決                        八十九年度易字第三一一四號
    公  訴  人  臺灣台中地方法院檢察署檢察官
    被      告  甲○○○
右列被告因詐欺案件，經檢察官提起公訴（八十九年度偵字第九三二三號），本院判
決如左：
    主  文
甲○○○意圖為自己不法之所有，以詐術使人將本人之物交付，處有期徒刑陸月，如
易科罰金，以佰元折算壹日。
    事  實
一、甲○○○明知自己無償債能力，竟意圖為自己不法之所有，於民國（下同）八十
    九年一月二十四日，聲稱有急用需資金週轉，以其所有已載明如附表金額及日期
    之支票五張向乙○○借款，並向乙○○佯稱其居住房屋係其自有，使乙○○陷於
    錯誤，誤信甲○○○有急用週轉，且有資力，會如期返還借款，因之陷於錯誤，
    同意借款新台幣（下同）六十二萬七千元，而於八十九年一月二十五日，在台北
    縣中和市○○街一二九號二樓住處，交付現金六十二萬七千元予甲○○○（其中
    二十五萬元為乙○○向林秋香調借之現金，餘為乙○○家中現金），甲○○○則
    交付其為發票人，付款人華南商業銀行中和分行南勢角辦事處，如附表所示之五
    張支票作為擔保，雙方約定以如附表之支票日期及數額，為還款日期及還款數額
    ，且未另收取利息。詎事後乙○○屆期提示均遭拒絕，上開支票帳戶並於八十九
    年三月二十四日經台北市票據交換所拒絕往來，甲○○○並避不見面，乙○○始
    知受騙。
二、案經被害人乙○○訴請臺灣臺中地方法院檢察署檢察官偵查起訴。
    理  由
一、訊據被告甲○○○矢口否認右揭時地有向告訴人乙○○借款之事實，辯稱：是我
    子么煥聰和乙○○做生意，我的票給兒子使用，這些票是伊兒子開的；伊未持支
    票向乙○○借款；伊不記得八十九年一月二十五日有去何處云云。經查，被告確
    有持上開支票向告訴人乙○○借得款項之事實，業據告訴人乙○○多次指訴歷歷
    ，與被告當庭對質時，猶堅指不移，復與現場証人林秋香及高全盛証述相符，並
    有如附表所示之支票及退票理由單可佐，足認被告確有於右揭時地向乙○○借得
    款項；再查，本件乙○○除將自己金錢借予被告外，並向証人林秋香借用二十五
    萬元交予被告等情，亦據告訴人乙○○及証人林秋香証述在卷，並有告訴人乙○
    ○提出附表編號一之支票可佐，依該支票載明憑票支付予林秋香及金額係二十五
    萬元，均與告訴人乙○○所述相符，又告訴人乙○○並一再供稱本件借款予甲○
    ○○並無利息，衡情倘非被告主張有急用週轉，且有返還資力，否則告訴人自不
    可能向友人借款交予被告，是告訴人供稱被告借錢之際，有向告訴人表示有急用
    週轉，且有返還資力，又使告訴人誤信其所居住之房子為其所有等情，應堪採信
    ，是被告有施用詐術等情甚明。又查，本件被告於借得款項後，附表之五張支票
    均未獲兌現等情，亦有支票五張及退票理由單可佐，且被告嗣後即否認借款之事
    ，亦有筆錄在卷可佐，復參酌被告於八十八年十二月六日起使用該帳戶，於八十
    九年三月二十四日即經台北市票據交換所公告拒絕往來，有華南商業銀行中和分
    行南勢角辦事處函及資金往來明細可佐，又被告就附表編號一於八十九年二月二
    十一日之到期支票即無力支付，被告申請支票後，於逾二個月期間，該支票帳戶
    即開始退票，顯見被告並無資力，被告竟向告訴人佯稱有還款能力，且向告訴人
    詐稱居住之房子為其所有，使告訴人同意借款，被告具為自己不法所有之意圖及
    施用詐術甚明。至被告甲○○○雖辯稱：伊未持票向乙○○借款；又伊係將票借
    給兒子么煥聰使用，票是兒子開的云云，惟依一般交易習慣，倘係被告之子么煥
    聰持附表支票向告訴人借款，衡情告訴人應會要求么煥聰於支票背書，本件經核
    閱支票正反面，均無么煥聰之背書，再參以被告復未能提出么煥聰之地址以供本
    院傳訊，被告空口否認，顯非可採。事証明確，被告詐欺犯行堪予認定。
二、核被告所為，係犯刑法第三百三十九條第一項之詐欺取財罪。爰審酌被告犯罪之
    動機、目的、手段、其詐欺取財所得為六十二萬餘元，又犯後態度等一切情狀，
    量處如主文所示之刑，並諭知易科罰金之折算標準。
三、又按行為後法律有變更者，適用裁判時之法律。但裁判前之法律有利於行為人者
    ，適用最有利於行為人之法律，刑法第二條第一項定有明文；查刑法業經修正，
    並經總統於九十年一月十日公布施行，於同年月十二日生效，被告所犯上開罪行
    ，依修正前刑法第四十一條之規定：「犯最重本刑為三年以下有期徒刑以下之刑
    之罪，而受六月以下有期徒刑或拘役之宣告，因身體、教育、職業、家庭之關係
    或其他正當事由，執行顯有困難者，得以一元以上三元以下折算一日，易科罰金
    。」而依修正後刑法第四十一條第一項前段規定：「犯最重本刑為五年以下有期
    徒刑以下之刑之罪，而受六個月以下有期徒刑或拘役之宣告，因身體、教育、職
    業、家庭之關係或其他正當事由，執行顯有困難者，得以一元以上三元以下折算
    一日，易科罰金。」是被告本件犯行經本院為六月以下有期徒刑、拘役之宣告，
    比較新舊法之適用結果，依修正前刑法之適用結果，則不得易科罰金，而依修正
    後刑法之適用結果，則得易科罰金，是以新法之適用結果較舊法有利於行為人，
    依刑法第二條第一項前段之規定，就被告本件宣告刑，依修正後刑法第四十一條
    第一項前段之規定，並諭知易科罰金之折算標準，附此敘明。
據上論斷，應依刑事訴訟法第二百九十九條第一項前段，刑法第三百三十九條第一項
、第二條第一項、修正後刑法第四十一條第一項前段，罰金罰鍰提高標準條例第一條
前段、第二條，判決如主文。
本案經檢察官張添興到庭執行職務。
中      華      民      國    九十      年      二      月     二十     日
                                    臺灣臺中地方法院刑事第一庭
                                        法  官    黃  家  慧
附表
編號  發票日     票號        票面金額（新台幣）  備註
一    89.02.21   AC0000000   0十五萬元          票載支付予林秋香
二    89.03.02   AC0000000   十三萬五千元
三    89.03.05   AC0000000   十萬元
四    89.03.05   AC0000000   0萬二千元
五    89.03.15   AC0000000   0萬元
右正本證明與原本無異。
如不服本判決，應於送達後十日內向本院提出上訴狀(須附繕本)，上訴於台灣高等
法院台中分院。
                                         書記官
中      華      民      國    九十      年      二      月     二十一   日
附錄論罪科刑法條
刑法第三百三十九條第一項：
意圖為自己或第三人不法之所有，以詐術使人將本人或第三人之物交付者，處五年以
下有期徒刑、拘役或科或併科一千元以下罰金。


司法院資訊處製作；財團法人民間司法改革基金會備份。
